臺灣臺北地方法院民事判決 
109年度家繼簡字第26號
原      告  周添富  
訴訟代理人  葛睿驎律師
被      告  唐宜裕  

            唐宜睦  

            唐謹秀  
            唐玲容  
            唐瑞梅  

            何雪路  
            唐源志  
            唐郁雁  
            周添貴  
            周添榮  
            周裕華  

            周裕達  

            周珮筠  

            唐宜鏗  
            唐宜玫    籍設臺北市○○區○○○路0段000號0                        樓(臺北○○○○○○○○○)

            唐宜媛  

            唐德舜  
            唐德五  

            唐吳雪  

            唐宜鉅  
            唐宜璧  
            蘇奕仁    籍設臺北市○○區○○路0段000號0樓                        (臺北○○○○○○○○○)

            蘇奕光  
            蘇佩琳  
            蘇佩玉  

            楊正雄  

            楊崇宏  
            楊崇志  

            楊崇廷  
            楊雅玲  
            楊雅喬  
            陳長華    籍設臺北市○○區○○○路0段000巷0                          弄0號0樓

            唐維燦    籍設臺北市○○區○○路000巷0○00                          號0樓

            唐淑惠  
            唐仁龍  
            唐雲龍  

            唐仁鳳  

            唐淑珠  

            李慶祥  

            李呈祥  

            李愛鈴  

            李美玲  

            李光裕  
            李司平  
            蘇元璋  

            蘇逸臣  


            蘇永昌  

            蘇永忠  
            王佳玲    籍設臺北市○○區○○○路0段000巷0                          0號0樓

            蘇黎敏  

            林洪隆  

            林洪泰  
            盧智偉  
            盧智亮  
            呂林金月
            林金婉  
            陳祖智  
            陳祖雄  
            陳祖義  

            陳祖銘  

            陳祖桐  
            陳秀瓊  
            陳婉米  
            陳婉妍  

            潘光輝  
            潘輝哲  
            潘妙子  
            潘明珠  
            蘇承祖  

            蘇沽訓    籍設臺北市○○區○○○路0段000巷0                          弄0號0樓

            蘇伯忠  
            蘇正孝  
            蘇慶禧  

            李廖碧玉
            李晋峯  
            李建峯  
            李曼美  

            李秀美  

            李秀芬  

            李秀萍  


            李繼隆  
            李秀蓮  

            李秀玲  
            李怡德  
            周品淳  
            李怡蓉  
            李志宏  

            李志剛  
            李麗香  


            李豐姿  
            陳思恩  
            陳思伶  
上列當事人間請求分割遺產事件，本院於民國111年7月11日言詞
辯論終結，判決如下：
    主      文
一、兩造就附表一所示被繼承人唐文通之遺產，應依附表二所示
    應繼分之比例分別共有。
二、被告李怡德、周品淳、李怡蓉應就被繼承人李禎祥之遺產辦
    理繼承登記。
三、被告李志宏、李志剛、李麗香、李豐姿應就被繼承人李滿林
    之遺產辦理繼承登記。
四、被告陳思恩、陳思伶應就被繼承人陳祖陸之遺產辦理繼承登
    記。
五、被告李秀芬、李秀萍、李繼隆、李秀蓮、李秀玲應就被繼承
    人李廖梅英之遺產辦理繼承登記。
六、訴訟費用由兩造依附表二應繼分之比例負擔。
    理    由
一、被告經合法通知，除被告李志宏外，均未於言詞辯論期日到
    場，核無民事訴訟法第386條所列各款情形，按照家事事件
    法第51條準用民事訴訟法第385條第1項前段規定，爰依原告
    之聲請，由其一造辯論而為判決。
二、按訴狀送達後，原告不得將原訴變更或追加他訴。但請求之
    基礎事實同一者；擴張或縮減應受判決事項之聲明者；該訴
    訟標的對於數人必須合一確定時，追加其原非當事人之人為
    當事人者，不在此限。為民事訴訟法第255條第1項第2、3、
    5款所明定，並為家事事件法第51條所準用。經查：
　　㈠本件原告於民國109年9月2日起訴時原列唐宜裕、唐宜睦、
      唐謹秀、唐玲容、唐瑞梅、何雪路、唐源志、唐郁雁、周
      添貴、周添榮、周裕華、周裕達、周珮筠、唐宜鏗、唐宜
      玫、唐宜媛、唐德舜、唐德五、唐吳雪、唐宜鉅、唐宜璧
      、蘇奕仁、蘇奕光、蘇佩琳、蘇佩玉、楊正雄、楊崇宏、
      楊崇志、楊崇廷、楊雅玲、楊雅喬、陳長華、唐維燦、唐
      淑惠、唐梁慶蘭、唐仁龍、唐雲龍、唐仁鳳、唐淑珠、李
      禎祥、李慶祥、李呈祥、李愛鈴、李美玲、李明和、李光
      裕、李滿林、李宜榮、李司平、蘇元璋、蘇逸臣、蘇永昌
      、蘇永忠、王佳玲、蘇黎敏、林洪隆、林洪泰、盧宗光、
      盧智偉、盧智亮、呂林金月、林金婉、陳祖智、陳祖雄、
      陳祖義、陳祖銘、陳祖桐、陳祖陸、陳秀瓊、陳婉米、陳
      婉妍、潘光輝、潘輝哲、潘妙子、潘明珠、蘇承祖、蘇沽
      訓、蘇伯忠、蘇正孝、蘇慶禧等80人為被告。嗣查知李明
      和於107年7月14日死亡(起訴前)、唐梁慶蘭於109年12月3
      1日死亡、李宜榮於108年2月1日死亡(起訴前)、盧宗光於
      110年10月29日死亡、李禎祥110年5月23日死亡、李滿林1
      10年6月27日死亡、陳祖陸110年7月11日死亡、李廖梅英1
      11年5月25日死亡，而本件分割遺產事件之訴訟標的對於
      各繼承人有合一確定之必要，原告爰於110年2月24日具狀
      追加李明和之繼承人李廖碧玉、李晋峯、李建峯、李曼美
      、李秀美為被告，撤回對李明和之起訴，並聲明唐梁慶蘭
      之繼承人唐仁龍、唐雲龍、唐仁鳳、唐淑珠承受訴訟；11
      0年10月18日具狀追加李宜榮之繼承人李廖梅英、李繼隆
      、李秀蓮、李秀芬、李秀玲、李秀萍為被告，並撤回對李
      宜榮之起訴；110年11月30日具狀變更盧宗光之繼承人盧
      智偉、盧智亮應繼分比例(即撤回盧宗光之起訴，並聲明
      由盧智偉、盧智亮承受訴訟之意)；111年1月10日聲明李
      禎祥之繼承人李怡德、周品淳、李怡蓉，李滿林之繼承人
      李志宏、李志剛、李麗香、李豐姿，陳祖陸之繼承人陳思
      恩、陳思伶承受訴訟；111年6月29日聲明李廖梅英之繼承
      人李秀芬、李秀萍、李繼隆、李秀蓮、李秀玲承受訴訟。
      經核本件為分割遺產之訴，性質上屬固有必要共同訴訟，
      對全體共有人必須合一確定，是原告前揭訴之追加，合於
      前揭法條規定，應予准許。
　　㈡原告起訴時聲明，請准兩造就被繼承人唐文通所遺如起訴
      狀附表一所示財產，由兩造按附表二應繼分比例分割為分
      別共有，嗣分別於110年2月24日、10月18日、11月30日、
      111年1月10日、111年6月29日變更聲明，最後聲明為：1.
      請准兩造就被繼承人唐文通所遺如附表一所示遺產，由兩
      造按附表二應繼分比例分割為分別共有。2.被告李怡德、
      周品淳、李怡蓉應就被繼承人李禎祥之遺產辦理繼承登記
      。3.被告李志宏、李志剛、李麗香、李豐姿應就被繼承人
      李滿林之遺產辦理繼承登記。4.被告陳思恩、陳思伶應就
      被繼承人陳祖陸之遺產辦理繼承登記。5.被告李秀芬、李
      秀萍、李繼隆、李秀蓮、李秀玲應就被繼承人李廖梅英之
      遺產辦理繼承登記。衡諸其訴之變更、追加之內容與上開
      規定尚無不符，應予准許。
三、原告起訴主張：
　　被繼承人唐文通於39年5月12日死亡，遺有附表一所示之財
    產，兩造為其繼承人。因兩造就系爭遺產不能協議分割，爰
    依民法第1164條，請求分割被繼承人系爭遺產。復因松山地
    政事務所表示未有法院判決前，不可為已殁之公同共有人李
    禎祥、李滿林、陳祖陸、李廖梅英之繼承人辦理繼承登記。
    故聲明：1.請准兩造就被繼承人唐文通所遺如附表一所示遺
    產，由兩造按附表二應繼分比例分割為分別共有。2.被告李
    怡德、周品淳、李怡蓉應就被繼承人李禎祥之遺產辦理繼承
    登記。3.被告李志宏、李志剛、李麗香、李豐姿應就被繼承
    人李滿林之遺產辦理繼承登記。4.被告陳思恩、陳思伶應就
    被繼承人陳祖陸之遺產辦理繼承登記。5.被告李秀芬、李秀
    萍、李繼隆、李秀蓮、李秀玲應就被繼承人李廖梅英之遺產
    辦理繼承登記。
四、被告李志宏表示請就調查證據結果為裁判。
五、按繼承人有數人時，在分割遺產前，各繼承人對於遺產全部
    為公同共有；繼承人得隨時請求分割遺產。但法律另有規定
    或契約另有訂定者，不在此限，民法第1151條、第1164條分
    別定有明文。次按公同共有物分割之方法，除法律另有規定
    外，應依關於共有物分割之規定，民法第830條第2項定有明
    文。再按共有之分割，依共有人協議之方法行之。分割之方
    法不能協議者，或於協議決定後因消滅時效完成經共有人拒
    絕履行者，法院得因任何人之請求，為裁判分割，民法第82
    4條第1、2項定有明文。是遺產之分割，繼承人應先行協議
    分割，倘協議不成立或不能協議時，始得向法院請求裁判分
    割遺產。經查，原告主張被繼承人唐文通於39年5月12日死
    亡，兩造應繼分比例如附表二所示，公同共有如附表一所示
    遺產，無不能分割之情形，亦無不分割之約定，惟因繼承人
    部分在海外而無法協議分割等情，業據其提出繼承系統表、
    除戶戶籍籍本、兩造戶籍謄本、土地登記第一類謄本、戶籍
    資料、遺產稅逾核課期間案件證明書影本等件在卷可參，且
    被告多未於言詞辯論期日到場，亦未提出書狀作任何聲明或
    陳述，自堪信原告之主張為真正，則原告訴請分割遺產，自
    應准許。又公同共有之繼承人李禎祥、李滿林、李祖陸、李
    廖梅英分別於110年5月23日、110年6月27日、110年7月11日
    、111年5月25日死亡，而其等之繼承人迄未辦理遺產之繼承
    登記；又就有關已辦理繼承完畢為公同共有之不動產，其中
    一公同共有人死亡時，他公同共有人得否逕行為該死亡之公
    同共有人之繼承人辦理繼承登記乙節，松山地政事務所函覆
    本院於上開情形，查無相關規定辦理，有該所111年1月20日
    北市松地登字第1117001789號函在卷可查，故原告主張其無
    法為李禎祥、李滿林、陳祖陸、李廖梅英之繼承人辦理繼承
    登記，所言非虛；是原告為訴訟經濟，併請求被告李怡德、
    周品淳、李怡蓉就其繼承李禎祥部分辦理繼承登記，被告李
    志宏、李志剛、李麗香、李豐姿就其繼承李滿林部分辦理繼
    承登記，被告陳思恩、陳思伶就其繼承陳祖陸部分辦理繼承
    登記，被告李秀芬、李秀萍、李繼隆、李秀蓮、李秀玲就其
    繼承李廖梅英部分辦理繼承登記，及請求裁判分割合併提起
    ，並無不合，爰判決如主文第2至5項所示。又原告主張系爭
    遺產應終止公同共有關係，改為分別共有之方式分割，而被
    告多未於言詞辯論期日到場，亦未提出書狀作任何聲明或陳
    述，爰審酌系爭遺產之利用現狀為市場內之道路用地，供不
    特定多數人通行用，且總面積僅292平方公尺，顯難為原物
    分割，依原告主張之分割方法分割為適當。從而，原告依民
    法第1164條規定訴請分割遺產，為有理由，應予准許，分割
    方法應依主文第1項所示。
六、按因共有物分割、經界或其他性質上類似之事件涉訟，由敗
    訴當事人負擔訴訟費用顯失公平者，法院得酌量情形，命勝
    訴之當事人負擔其一部，民事訴訟法第80條之1定有明文，
    並為家事事件法第51條所準用。本件係因分割遺產而涉訟，
    而分割遺產之訴為形成訴訟，法院不受當事人聲明分割方法
    之拘束，實質上無勝訴、敗訴之問題，亦不因何造起訴而有
    不同，故本件原告請求裁判分割遺產雖有理由，然應由公同
    共有人依應繼分比例分擔訴訟費用，始為公平。爰判決訴訟
    費用之負擔如主文第6項所示。
七、本件事證已臻明確，原告其餘主張陳述及所提之證據，與判
    決結果不生影響，爰不一一另行論述，附此敘明。
八、據上論結，本件原告之訴為有理由，依家事事件法第51條，
    民事訴訟法第385條第1項前段、第80條之1、第85條第1項但
    書，判決如主文。
中　　華　　民　　國　　111 　年　　7 　　月　　25　　日
                    家事法庭  法　官     李莉苓
以上正本係照原本作成
如對本判決上訴，須於判決送達後20日內向本院提出上訴狀。如
委任律師提起上訴者，應一併繳納上訴審裁判費。
中　　華　　民　　國　　111 　年　　7 　　月　　25　　日
　　　　　　　　　　　　　　　書記官　    孫捷音      
附表一：被繼承人所遺遺產              
編號 建號 不動產權利範圍 1 臺北市○○區○○段○○段00地號 1/2 2 臺北市○○區○○段○○段000地號 1/2 3 臺北市○○區○○段○○段000地號 1/2 4 臺北市○○區○○段○○段000地號 1/2 
附表二：兩造應繼分比例
編號 姓名 應繼分 1 唐宜裕 1/160 2 唐宜睦 1/160 3 唐謹秀 1/160 4 唐玲容 1/160 5 唐瑞梅 1/160 6 何雪路 1/48 7 唐源志 1/48 8 唐郁雁 1/48 9 周添富 71/9600 10 周添貴 71/9600 11 周添榮 71/9600 12 周裕華 1/1200 13 周裕達 1/1200 14 周珮筠 1/9600 15 唐宜鏗 1/168 16 唐宜玫 1/168 17 唐宜媛 1/168 18 唐德舜 3/140 19 唐德五 3/140 20 唐吳雪 1/140 21 唐宜鉅 1/140 22 唐宜璧 1/140 23 蘇奕仁 3/560 24 蘇奕光 3/560 25 蘇佩琳 3/560 26 蘇佩玉 3/560 27 楊正雄 1/280 28 楊崇宏 1/280 29 楊崇志 1/280 30 楊崇廷 1/280 31 楊雅玲 1/280 32 楊雅喬 1/280 33 陳長華 1/32 34 唐維燦 1/32 35 唐淑惠 1/16 36 唐梁慶蘭(歿) × 37 唐仁龍 1/32 38 唐雲龍 1/32 39 唐仁鳳 1/32 40 唐淑珠 1/32 41 李禎祥(歿) × 42 李慶祥 1/320 43 李呈祥 1/320 44 李愛鈴 1/320 45 李美玲 1/320 46 李明和(歿) × 47 李光裕 1/64 48 李滿林(歿) × 49 李宜榮(歿) × 50 李司平 1/64 51 蘇元璋 1/384 52 蘇逸臣 1/384 53 蘇永昌 1/384 54 蘇永忠 1/384 55 王佳玲 1/384 56 蘇黎敏 1/384 57 林洪隆 1/320 58 林洪泰 1/320 59 盧宗光(歿) × 60 盧智偉 1/640 61 盧智亮 1/640 62 呂林金月 1/320 63 林金婉 1/320 64 陳祖智 1/72 65 陳祖雄 1/72 66 陳祖義 1/72 67 陳祖銘 1/72 68 陳祖桐 1/72 69 陳祖陸(歿) × 70 陳秀瓊 1/72 71 陳婉米 1/72 72 陳婉妍 1/72 73 潘光輝 1/32 74 潘輝哲 1/32 75 潘妙子 1/32 76 潘明珠 1/32 77 蘇承祖 1/40 78 蘇沽訓 1/40 79 蘇伯忠 1/40 80 蘇正孝 1/40 81 蘇慶禧 1/40 82 李廖碧玉 1/320 83 李晋峯 1/320 84 李建峯 1/320 85 李曼美 1/320 86 李秀美 1/320 87 李廖梅英(歿) × 88 李繼隆 1/320 89 李秀蓮 1/320 90 李秀芬 1/320 91 李秀玲 1/320 92 李秀萍 1/320 93 李怡德 1/960 94 周品淳 1/960 95 李怡蓉 1/960 96 李志宏 1/256 97 李志剛 1/256 98 李麗香 1/256 99 李豐姿 1/256 100 陳思恩 1/144 101 陳思伶 1/144